【裁判字號】    95,訴,1101
【裁判日期】    951103
【裁判案由】    偽造文書
【裁判全文】
臺灣板橋地方法院刑事判決              95年度訴字第1101號
公  訴  人  臺灣板橋地方法院檢察署檢察官
被      告  甲○○
上列被告因偽造文書案件，經檢察官提起公訴（95年度偵字第
5818號），被告於準備程序就被訴事實為有罪之陳述，本院合議
庭裁定由受命法官改依簡式審判程序獨任審理，判決如下：
    主      文
甲○○連續行使偽造私文書，足以生損害於他人，累犯，處有期
徒刑壹年。如附表所示之偽造署押均沒收。
    事      實
一、甲○○前曾於民國88年間因偽造有價證券案件，經最高法院
    判處有期徒刑3 年6 月確定，而於93年11月12日縮刑期滿執
    行完畢。詎仍不知警惕，因委請友人乙○○出面向銀行借款
    無法償還，竟基於偽造文書之概括犯意，連續：（一）先於
    94年8 月間某日，將台新國際商業銀行（以下稱：台新銀行
    ）寄交之催繳通知書及帳單加以剪貼，偽造為已如期清償借
    款之通知書，持向乙○○行使，主張其已清償該債務。（二
    ）再於94年11月20日，在還款切結書保證人欄位偽造其姐吳
    秀姿之簽名及指印各一枚，旋持向乙○○行使，主張吳秀姿
    同意擔任還款之保證人。以上均足以生損害於乙○○、吳秀
    姿及台新銀行。嗣甲○○仍未償還前開債務，經乙○○向台
    新銀行、吳秀姿查詢後，始查悉上情。
二、案經乙○○訴由臺灣板橋地方法院檢察署檢察官偵查起訴。
    理      由
一、本案被告甲○○所犯係死刑、無期徒刑、最輕本刑為3 年以
    上有期徒刑以外之罪，且非高等法院管轄之第一審案件，其
    於準備程序中就被訴事實為有罪之陳述，經本院告知簡式審
    判程序之旨，並聽取公訴人、被告之意見後，經合議庭裁定
    由受命法官獨任進行簡式審判程序，合先敘明。
二、上揭事實，業據被告於本院審理時坦承不諱，核與告訴人乙
    ○○指述之情節相符，並經證人吳秀姿於偵查中結證屬實，
    復有通知書、切結書影本等件在卷可佐，足認被告自白核與
    事實相符，應堪採信。本案事證明確，被告犯行，洵堪認定
    。
三、新舊法之比較適用：
（一）查被告行為後，刑法於94年2 月2 日修正公布，並自95年
      7 月1 日施行。修正之刑法第2 條規定，乃係關於新舊法
      比較適用之準據法，其本身無關行為可罰性要件之變更，
      故於95年7 月1 日上開法律修正施行後，如有涉及比較新
      舊法之問題，即應逕依修正後刑法第2 條第1 項規定，為
      「從舊從輕」之比較。
（二）被告行為後，刑法第56條連續犯之規定，於94年1 月7 日
      修正刪除，並於95年7 月1 日施行，此雖非犯罪構成要件
      之變更，但顯已影響行為人刑罰之法律效果，自屬法律有
      變更，而修正後之刑法，既無連續犯得論以裁判上一罪之
      情形，所犯之數罪，應按其具體情形而可能論以數罪併罰
      ，是比較新舊法結果，仍應適用較有利於被告之行為時法
      律論以連續犯。
（三）刑法第47條有關累犯之規定業經修正，比較修正前、後之
      規定，可知修正前有關累犯之成立，不以再犯之罪係故意
      犯罪為限，然修正後之規定，則以再犯故意犯為成立累犯
      之要件。本件被告係故意再犯本案之罪，是依修正前、後
      之刑法第47條規定，均成立累犯，經比較修正前之累犯規
      定，對被告並無不利，應適用修正前之規定。
（四）綜上所述，就95年7 月1 日修正施行前後之刑法相關條文
      ，經綜合全部罪刑而為比較之結果，本案應依刑法第2 條
      第1 項前段規定，一體適用修正前即被告行為時之刑法規
      定。
四、核被告所為，係犯刑法第216 條、第210 條之行使偽造私文
    書罪。被告於切結書上偽造「吳秀姿」之簽名及指印各一枚
    ，為偽造私文書之部分行為，復為高度之行使行為所吸收，
    均不另論罪。被告先後二次行使偽造私文書犯行，時間緊接
    ，手法相同，又係犯相同構成要件之罪，顯係基於概括犯意
    反覆為之，為連續犯，應依修正前刑法第56條規定論以一罪
    ，並依法加重其刑。另被告前曾於88年間因偽造有價證券案
    件，經最高法院判處有期徒刑3 年6 月確定，而於93年11月
    12日縮刑期滿執行完畢，有台灣高等法院被告前案紀錄表在
    卷可稽，其於受有期徒刑之執行完畢後，五年以內再犯本案
    有期徒刑以上之罪，為累犯，應依修正前刑法第47條規定，
    遞加重其刑。
五、爰審酌被告犯罪動機、目的、手法、所獲利益、對被害人損
    害程度及犯罪後坦承犯行，態度尚屬良好，惟尚未賠償告訴
    人損失等一切情狀，量處如主文所示之刑，以示懲儆。
六、如附表所示切結書上偽造「吳秀姿」簽名及指印各一枚，為
    偽造署押，應依刑法第219 條規定沒收。
據上論斷，應依刑事訴訟法第299 條第1 項前段、第273 條之1
第1 項，刑法第2 條第1 項前段、第216 條、第210 條、第219
條、修正前刑法第56條、第47條，判決如主文。
本案經檢察官彭聖斐到庭執行職務。
中    華    民    國    95    年    11    月    3     日
                  刑事第六庭  法  官  林鈺琅
以上正本證明與原本無異。
如不服本判決應於送達後10日內向本院提出上訴狀。
                              書記官  林蔚然
中    華    民    國    95    年    11    月    3     日
附錄本案論罪科刑法條全文
中華民國刑法第216條：
（行使偽造變造或登載不實之文書罪）
行使第210條至第215條之文書者，依偽造、變造文書或登載不實
事項或使登載不實事項之規定處斷。
中華民國刑法第210條：
（偽造變造私文書罪）
偽造、變造私文書，足以生損害於公眾或他人者，處 5 年以下有
期徒刑。
附表：
┌──┬───────────────────────┐
│編號│  偽  造  之  署  押  及  所  在  之  文  件  │
├──┼───────────────────────┤
│ 一 │「切結書」上「吳秀姿」簽名及指印各一枚。      │
└──┴───────────────────────┘


司法院資訊處製作；財團法人民間司法改革基金會備份。
